臺灣桃園地方法院民事簡易判決
111年度壢保險簡字第130號
原      告  泰安產物保險股份有限公司

法定代理人  李松季  
訴訟代理人  謝騏任  
被      告  許靖勝  
訴訟代理人  林浚瑀  
上列當事人間請求損害賠償事件，本院於民國111年10月26日言
詞辯論終結，判決如下：
    主    文
被告應給付原告新臺幣30萬5367元，及自民國111年3月12日起至
清償日止，按年息百分之五計算之利息。
訴訟費用新臺幣3310元由被告負擔。
本判決得假執行。
    事實及理由
壹、程序方面：
    按簡易訴訟之訴狀送達後，原告不得將原訴變更或追加他訴
    ，但擴張或減縮應受判決事項之聲明者，不在此限，民事訴
    訟法第436條第2項適用第255條第1項但書第3款定有明文。
    經查，原告泰安產物保險股份有限公司起訴請求：「被告應
    給付原告新臺幣（下同）42萬5062元，及自起訴狀繕本送達
    翌日起至清償日止，按年息百分之5計算之利息」（見本院
    卷第3頁），嗣於言詞辯論期日變更訴之聲明為：「被告應
    給付原告30萬5367元，及自起訴狀繕本送達翌日起至清償日
    止，按年息百分之5計算之利息」（見本院卷第81頁反面）
    ，核為減縮應受判決事項之聲明，應予准許。
貳、實體方面：
一、原告主張：被告甲○○於110年9月5日16時許，駕駛車牌號碼0
    00-0000號營業用大貨車（下稱肇事車輛），行經國道1號北
    向55.9公里處，於該路段外側車道時，因變換車道不當，因
    而撞擊原告承保訴外人桃苗汽車股份有限公司所有、由訴外
    人劉玉梅駕駛之車牌號碼000-0000號自用小客車（下稱系爭
    車輛），致系爭車輛受有損害，而需支出費用30萬5367元（
    含拖吊費用與工資合計14萬4882元、零件費用16萬0485元）
    。後原告依約理賠金額為42萬5062元。爰依民法侵權行為及
    保險代位之法律關係，提起本件訴訟，並聲明：如主文第1
    項所示。
二、被告則以：對於肇事責任沒有意見，但仍希望法院判決等語
    。
三、本院得心證之理由
　㈠按因故意或過失，不法侵害他人之權利者，負損害賠償責任
    ；汽車、機車或其他非依軌道行駛之動力車輛，在使用中加
    損害於他人者，駕駛人應賠償因此所生之損害；汽車在同向
    二車道以上之道路，除應依標誌或標線之指示行駛外，並應
    遵守下列規定：變換車道時，應讓直行車先行，並注意安全
    距離，民法第184條第1項前段、第191條之2前段、道路交通
    安全規則第98條第1項第6款定有明文。
　㈡查原告主張之前開事實，有系爭車輛行照、估價單、發票、
    道路交通事故現場圖、道路交通事故調查表㈠、㈡、現場照片
    及雙方調查筆錄在卷可參（見本院卷第5頁、第7頁至31頁、
    第46頁至第48頁、第49頁至第58頁、第60頁第62頁），經核
    與原告所述大致相符；又被告於警詢時稱：我行經事故地點
    時，要變換車道，變換車道過程中，我有注意右方車流，但
    因為是死角所以沒有注意到系爭車輛等語（見本院卷第54頁
    至第55頁），因此肇事車輛的右側車頭與系爭車輛左側車身
    發生碰撞，已就本件事故發生及有變換車道不慎之過失為自
    認。本院綜合上開各項證據調查結果及全辯論意旨，堪信原
    告之主張為真實。而被告對本件事故之發生應擔負全責，是
    原告請求被告負侵權行為損害賠償責任，核屬有據。
　㈢另按負損害賠償責任者，除法律另有規定或契約另有訂定外
    ，應回復他方損害發生前之原狀，且債權人得請求支付回復
    原狀所必要之費用，以代回復原狀，民法第213條第1、3項
    定有明文。又物被毀損者，被害人除得依民法第196條行使
    權利外，亦得依第213條第3項請求支付回復原狀所必要之費
    用（最高法院107年度台上字第1618號民事判決參照）。債
    權人所得請求者既為回復原狀之必要費用，倘以修復費用為
    估定其回復原狀費用之標準，則修理材料以新品換舊品時，
    即應予折舊（最高法院96年度台上字第854號民事判決參照
    ）。另依行政院所頒固定資產耐用年數表及固定資產折舊率
    之規定，系爭車輛為非運輸業用客車，其耐用年數為5年，
    依定率遞減法每年折舊1000分之369，另依營利事業所得稅
    查核準則第95條第6項規定「固定資產提列折舊採用定率遞
    減法者，以1年為計算單位，其使用期間未滿1年者，按實際
    使用之月數相當於全年之比例計算之，不滿1月者，以1月計
    」。經查，系爭車輛修理零件費用為28萬0180元乙情，有估
    價單及發票在卷可稽，惟零件費用既係以舊換新，即應計算
    折舊，而系爭車輛為自用小客車，且出廠日係109年7月乙節
    ，有行車執照在卷可參（見本院卷第86頁），系爭車輛至本
    件交通事故發生之日止，已使用1年3月期間，則揆諸上開折
    舊規定，前開零件費用折舊後之金額應為16萬0485元（計算
    式詳如附表），另加計拖吊費用與工資14萬4882元，則系爭
    車輛得請求費用為30萬5367元（計算式：160485＋144882＝30
    5367）。從而，原告請求被告給付30萬5367元，於法有據，
    應予准許。
四、末按給付無確定期限者，債務人於債權人得請求給付時，經
    其催告而未為給付，自受催告時起，負遲延責任。其經債權
    人起訴而送達訴狀，或依督促程序送達支付命令，或為其他
    相類之行為者，與催告有同一之效力；又遲延之債務，以支
    付金錢為標的者，債權人得請求依法定利率計算之遲延利息
    ，而應付利息之債務，其利率未經約定，亦無法律可據者，
    週年利率為5％，民法第229條第2項、第233條第1項前段及第
    203條分別定有明文。查本件原告請求被告賠償係以支付金
    錢為標的，且無確定期限，又未約定利息，則被告應自受催
    告時起，負遲延責任，則原告就上述得請求之金額，併請求
    自起訴狀繕本送達被告之翌日即111年3月12日（見本院卷第
    65頁）起至清償日止，按年息百分之5計算之利息，同為有
    據。
五、綜上所述，原告依侵權行為及保險代位之法律關係，請求被
    告給付如主文第1項所示，為有理由，應予准許。
六、本件係就民事訴訟法第427條第1項適用簡易程序所為被告敗
    訴之判決，爰依同法第389條第1項第3款之規定，依職權宣
    告假執行。
七、訴訟費用負擔之依據：民事訴訟法第78條，並職權認定訴訟
    費用如主文第2項所示。至原告減縮部分之訴訟費用，因係
    原告減縮訴之聲明而生，自應由其自行負擔。　　
中　　華　　民　　國　　111 　年　　11　　月　　22　　日
                  中壢簡易庭      法  官  林莆晉
以上為正本係照原本作成。
如不服本判決，應於送達後二十日內，向本院提出上訴狀並表明
上訴理由，如於本判決宣示後送達前提起上訴者，應於判決送達
後二十日內補提上訴理由書（須附繕本）。
如委任律師提起上訴者，應一併繳納上訴審裁判費。
中　　華　　民　　國　　111 　年　　11　　月　　22　　日
                                  書記官  陳香菱
附表
-----
折舊時間           金額
第1年折舊值        280,180×0.369=103,386
第1年折舊後價值    280,180-103,386=176,794
第2年折舊值        176,794×0.369×(3/12)=16,309
第2年折舊後價值    176,794-16,309=160,485